【裁判字號】    97,抗,1447
【裁判日期】    971217
【裁判案由】    聲請解除限制出境
【裁判全文】
臺灣高等法院臺中分院刑事裁定          97年度抗字第1447號
抗  告  人
即  被  告  甲○○
上列抗告人因聲請解除限制出境案件，不服臺灣臺中地方法院中
華民國97年11月18日第一審裁定（97年度偵聲字第716號)，提起
抗告，本院裁定如下：
    主    文
抗告駁回。
    理    由
一、抗告意旨略以：抗告人即被告甲○○聲請解除限制出境及免
    除具保，原審法院為裁定前，未依刑事訴訟法第110條第3項
    準用同法第107條第3項規定，聽取被告及其辯護人之意見，
    所踐行之程序尚有未當。又被告乃臺中市議會議長，身居要
    職，且在議會例會期間，當無潛逃出境之理。另被告經常有
    接受邦交國家或外賓之邀請，出國友善訪問之行程，且基於
    議員職務之要求，亦需出外考察，故限制出境之處分，將造
    成履行公務要職之重大妨害。況被告並無檢察官所指犯罪行
    為，自不應命被告具保並限制住居。是原審裁定之認事用法
    ，應有違誤，應撤銷原裁定，並為解除限制出境及免除具保
    之裁定云云。
二、經查：
  (一)被告因涉嫌違反貪污治罪條例案件，前經臺灣臺中地方法
      院依臺灣臺中地方法院檢察署檢察官之聲請，以97年度聲
      羈字第1559號案件，認定被告犯罪嫌疑重大，惟依相關卷
      證，尚難認有串證之虞及羈押之必要，因而諭知交保新臺
      幣500萬元，並限制住居、出境及出海在案。
  (二)法院對聲請撤銷羈押、聲請具保停止羈押之審查，依刑事
      訴訟法第110條第3項、第107條第3項規定，固得聽取被告
      、辯護人或得為被告輔佐人之人陳述意見。惟是否踐行聽
      取意見之程序，乃屬法院裁量之權限，尚難以法院未聽取
      被告、辯護人或得為被告輔佐人之人陳述意見，即指裁定
      之程序違法。況依刑事訴訟法第116條之1規定，有關被告
      聲請停止限制住居、免除具保，並無準用同法第110條第3
      項之規定。是抗告意旨指摘原審裁定程序違法，尚有誤會
      。
  (三)刑事訴訟法第101條第1項所謂犯罪嫌疑重大，其關鍵在於
      「嫌疑」重大，而非「犯罪」重大，亦即係指有具體事由
      足以令人相信被告很可能涉嫌其被指控之犯罪，與認定犯
      罪事實所依憑之證據需達無合理懷疑之程度者，尚屬有別
      。本件被告涉嫌違反貪污治罪條例之犯行，有檢察官聲請
      羈押時所提出之證據明細可佐（見97年度聲羈字第1559號
      卷第4至22頁)，則被告之犯罪嫌疑自屬重大。抗告意旨認
      被告無檢察官所指之犯行，乃屬有無犯罪之範疇，非關罪
      嫌是否重大之判斷，自不得以此即認被告無命具保、限制
      住居之原因。
  (四)保全被告到庭接受偵查、審判、執行之方法，依情節輕重
      ，分別有羈押、具保、責付及限制住居等強制處分，其中
      以羈押為最嚴重之手段，具保、責付、限制住居則屬較輕
      微之處分，是在性質不相衝突之處分間，法院自得擇一或
      併用各項之強制處分，以確保被告到庭。所謂限制出境，
      係在限制被告不得擅自出國，俾便於偵審或執行程序之進
      行，性質上亦屬「限制住居」之強制處分（最高法院85年
      度台抗字第409號裁定意旨參照)。又限制住居、限制出境
      ，乃在保全刑事偵查、審判、執行之順利進行，並非確定
      被告對於本案是否應該負擔罪責與是否應科處刑罰，是被
      告如犯罪嫌疑重大，有出境滯留國外不歸而逃亡之可能性
      存在，致影響偵審之進行或刑罰之執行時，法院自得為限
      制住居、限制出境之強制處分，以確保被告到庭接受審判
      或執行。本件被告違反貪污治罪條例之犯罪嫌疑既屬重大
      ，且依其社會活動及經濟情況，當有能力長期留居國外，
      如任其出境、出海，恐有滯留在外不歸之可能性，為保全
      其到庭接受偵查，自有併予限制住居、出境、出海及命具
      保之必要。至被告所謂應邀出訪或出國考察，並無非行不
      可，否則即致國家、社會發生巨大或不可彌補之損害之情
      形，自非解除限制出境及免除具保之適法理由。
  (五)綜上所述，被告聲請解除限制出境及免除具保，均無理由
      ，原審法院因駁回被告之聲請，核無違誤。抗告意旨仍執
      陳詞，指摘原裁定不當，為無理由，應予駁回。
三、據上論斷，應依刑事訴訟法第412條，裁定如主文。
中    華    民    國    97    年    12    月    17    日
            刑事第六庭    審判長法  官  李  文  雄
                                法  官  邱  顯  祥
                                法  官  張  恩  賜
以上正本證明與原本無異。
不得再抗告。
                                書記官  陳  如  慧
中    華    民    國    97    年    12    月    17    日


司法院資訊處製作；財團法人民間司法改革基金會備份。
